【裁判字號】    98,訴,21
【裁判日期】    980410
【裁判案由】    清償債務
【裁判全文】
臺灣苗栗地方法院民事判決                98年度訴字第21號
原      告  甲○○
被      告  乙○○
上列當事人間請求不當得利事件，本院於民國98年3 月30日言詞
辯論終結，判決如下：
    主  文
原告之訴駁回。
訴訟費用新臺幣捌仟肆佰捌拾元由原告負擔。
    事實及理由
一、原告起訴主張：原告對訴外人傅耀慶有新臺幣（下同）778,
    000 元之債權，此有鈞院93年度促字第9016號支付命令可證
    ，傅耀慶前將靠行於凱利通運股份有限公司（下稱凱利公司
    ）之車牌號碼：OQ-163號營業貨運曳引車（下稱系爭曳引車
    ）抵押予原告，並由原告取得占有，被告為凱利公司負責人
    ，竟於民國93年8 月間未經原告同意將系爭曳引車拖走，並
    擅自將系爭曳引車變賣，致原告受有778,000 元之損害，又
    車輛買賣契約書雖記載賣方為凱利公司，惟實際上出售價金
    是由被告收取並據為己有，被告無法律上原因而受有利益，
    為此依不當得利之法律關係提起本訴。並聲明：被告應給付
    原告778,000 元，及自支付命令送達被告之翌日起至清償日
    止，按週年利率百分之5 計算之利息。
二、被告之抗辯：
  (一)否認系爭曳引車曾抵押予原告，且該車原為凱利公司所有，
    未曾辦理動產抵押登記，故原告主張對系爭曳引車有抵押權
    ，顯不可採。
  (二)系爭曳引車係傅耀慶於92年間將該車靠行於凱利公司，車輛
    所有權移轉予凱利公司，車輛及車牌則仍由傅耀慶使用，從
    而系爭曳引車之出賣人為凱利公司，並非以被告名義出售，
    賣得車款140,000 元也是由凱利公司收受，並非由被告取得
    ，是原告對被告所為請求自屬無據。況傅耀慶亦有積欠凱利
    公司靠行費365,704 元（包含稅捐、保險費等），扣除該筆
    金額後，已無剩餘價金可供分配。並聲明：如主文第1 項所
    示。
三、原告主張：原告對傅耀慶有778,000 元之債權，傅耀慶將靠
    行於凱利公司之系爭曳引車交由原告占有，被告於93年8 月
    間未經原告同意將系爭曳引車拖走等情，業據提出本院93年
    度促字第9016號支付命令、支付命令確定證明書、切結書為
    證（見促字卷第2 、3 頁），且為被告所不爭執（見訴字卷
    第14、25頁），堪信為真實。
四、本件應探究者為：被告得否依不當得利之法律關係，向被告
    請求778,000元？茲析述如下：
  (一)按無法律上之原因而受利益，致他人受損害者，應返還其利
    益。雖有法律上之原因，而其後已不存在者，亦同，民法第
    179 條定有明文。次按當事人主張有利於己之事實者，就其
    事實有舉證之責任，民事訴訟法第277 條前段著有規定。由
    上可知，本件原告對被告主張不當得利，應就被告受有利
    益。原告因被告之受利益而致受有損害。被告受利益無
    法律上原因等事實，負舉證責任。
  (二)原告主張：被告擅自將系爭曳引車變賣，致原告受有778,00
    0 元之損害，又車輛買賣契約書雖記載賣方為凱利公司，惟
    價金實際上是由被告取得等語，為被告所否認，辯稱：系爭
    曳引車為凱利公司所有，出賣系爭曳引車者亦為凱利公司，
    賣得車款140,000 元也是由凱利公司收受，並非由被告取得
    等語。經查：原告雖主張出賣系爭曳引車之車款係由被告取
    得，然未能提出相關證據以實其說，依舉證責任分配之法則
    ，自無從認定為真實。另觀諸93年9 月1 日系爭曳引車之車
    輛買賣契約書（見訴字卷第28頁），其上記載之出賣人為凱
    利公司，且系爭曳引車當時係登記於凱利公司名下，此為兩
    造所不爭執，是被告所辯：出賣系爭曳引車者為凱利公司，
    賣得車款140,000 元亦為由凱利公司收受乙節，應堪採信。
    原告既未能證明被告因系爭曳引車之出賣而受有利益，其主
    張被告構成不當得利，自屬無據。
五、從而，原告依不當得利之法律關係，請求被告應給付原告77
    8,000 元，及自支付命令送達被告之翌日起至清償日，按週
    年利率百分之5 計算之利息，為無理由，應予駁回。
六、本件事證已臻明確，兩造其餘攻防方法及所提證據，業經審
    酌，核與本件判決結果無影響，爰不逐一論述，併此敘明。
七、據上論結，本件原告之訴為無理由，依民事訴訟法第78條，
    判決如主文。
中    華    民    國    98    年    4     月    10    日
                  民事庭法  官  張 文 毓
以上正本係照原本作成。
如不服本判決，應於送達後20日內向本院提出上訴狀（須附繕本
）。
                        書記官  張 宏 賓
中    華    民    國    98    年    4     月    10    日


司法院資訊處製作；財團法人民間司法改革基金會備份。
